【裁判字號】    98,上更(一),355
【裁判日期】    980908
【裁判案由】    毒品危害防制條例
【裁判全文】
臺灣高等法院刑事判決             98年度上更(一)字第355號
上  訴  人
即  被  告  甲○○
選任辯護人  胡鳳嬌律師
上列上訴人因違反毒品危害防制條例案件，不服台灣板橋地方法
院九十六年度訴字第一０三０號，中華民國九十七年八月二十九
日第一審判決（起訴案號：台灣板橋地方法院檢察署九十五年度
偵字第一七二九四號、第二０五二六號），提起上訴，判決後，
經最高法院第一次發回更審，本院判決如下：
    主  文
上訴駁回。
    事  實
一、甲○○明知毒品海洛因係毒品危害防制條例第二條第二項第
    一款規定之第一級毒品，不得販賣，竟基於意圖販賣第一級
    毒品海洛因營利之犯意，於民國九十五年七月十四日上午十
    一時二十八分許，經乙○○（其後已於九十六年一月二日死
    亡）以住處00－00000000號電話撥打至其000
    0000000號行動電話，與其聯絡洽購第一級毒品海洛
    後，甲○○乃於同日晚上十時許，在臺北市○○○路某旅館
    前，以每小包新臺幣（下同）一千元之價格，販賣第一級毒
    品海洛因二小包（實際重量不詳，惟依其市價行情，每小包
    應均在一公克以下）給乙○○，得款二千元。嗣經警於另案
    依法對其上開0000000000號行動電話實施通訊監
    察時，監聽得悉其間上開洽購毒品情節，循線於九十五年八
    月二十四日下午五時十分許，在其臺北市○○○路四０九號
    十一樓之十一住處，查獲甲○○，因而查悉上情。
二、案經臺北縣政府警察局板橋分局報請暨臺灣板橋地方法院檢
    察署檢察官自動簽分偵查起訴。
    理  由
壹、程序方面：
    按被告以外之人於審判外之言詞或書面陳述，除法律有規定
    者外，不得作為證據；又被告以外之人於審判外之陳述，雖
    不符合同法第一百五十九條之一至第一百五十九條之四之規
    定，但經當事人於審判程序同意作為證據，法院審酌該言詞
    陳述或書面陳述作成時之情況，認為適當者，亦得為證據。
    當事人、代理人或辯護人於法院調查證據時，知有第一百五
    十九條第一項不得為證據之情形，而未於言詞辯論終結前聲
    明異議者，視為有前項之同意，刑事訴訟法第一百五十九條
    第一項及第一百五十九條之五分別定有明文。本判決下列所
    引用之被告以外之人於審判外之陳述（包含書面陳述），雖
    屬傳聞證據，惟當事人於本院審判期日中表示同意作為證據
    方法而不予爭執，本院審酌上開證據資料製作時之情況，尚
    無違法不當及證明力明顯過低之瑕疵，亦認為以之作為證據
    應屬適當。揆諸前開規定，爰依刑事訴訟法第一百五十九條
    之五規定，認前揭證據資料均有證據能力，先予敘明。
貳、實體方面：
一、訊據上訴人即被告甲○○矢口否認有販賣毒品海洛因之情，
    辯稱：我沒有販賣毒品給乙○○，她說七月十四日晚上十點
    跟我買毒品，但通聯是早上十一點，整天我和她也只有早上
    十一點那二通通話，通話內容我是勸她不要再吸毒，也沒有
    說要買毒品也沒有約見面。…警詢時我毒癮發作，整個人迷
    迷糊糊不知道發生什麼事，警察講什麼我就跟著講什麼云云
    （見本院卷第四六頁反面、四八頁）。經查：
  (一)上開犯罪事實，業據被告於警詢中供認其確有販賣毒品海洛
    因及使用上開0000000000號行動電話等語（見偵
    字第二０五二六號卷第一０、一一頁），核與證人乙○○於
    警詢及偵查中結證稱：伊有於九十五年七月十四日上午十一
    時二十八分許，以住處電話00－00000000撥打甲
    ○○使用之0000000000號行動電話，與甲○○聯
    繫購買毒品海洛因之事，當天伊係以二千元向他買海洛因，
    他給伊二小包，他是跟伊約在同日晚上十時許，在臺北市○
    ○○路一家旅館門口，伊與甲○○是一手交錢一手交貨等語
    相符（見偵字第二０五二六號卷第一一九、一八０、二一一
    頁），並有偵查卷附之通訊監察譯文資料、中華電信00－
    00000000號電話資料查詢、乙○○全戶基本資料等
    可資佐證（見偵字第二０五二六號卷第四七、四八、一０七
    、一一四、一一五頁）。
  (二)被告雖辯稱：伊於警詢之供述，係因毒癮發作，即依警方先
    做好之警詢筆錄照著唸，供述均非屬實云云，然經原審當庭
    勘驗被告上開警詢錄音，勘驗結果被告於警詢時語氣正常自
    然，顯無毒癮發作之情，且依錄音問答過程中均有電腦鍵盤
    打字聲音，錄音亦係連續無中斷，錄音時間亦與警詢筆錄所
    載起迄時間相當，警詢過程均係邊問邊答，全程錄音，錄音
    內容亦與警詢筆錄大致相符，雖其中有部分警詢筆錄漏載或
    錯誤，然均不影響於被告警詢供述之原意，有原審於九十六
    年七月二十三日、同年月三十一日等勘驗筆錄在卷可稽（見
    原審卷第九二至一０九頁），足見被告上開所辯，要屬卸責
    之詞，應不足採。
  (三)至公訴意旨雖謂被告上開犯罪事實，係與其妻即同案被告林
    美宜共犯云云，然查此犯罪事實，依上開通訊監察譯文所示
    及證人乙○○於偵查中之證述，均可見乙○○係逕與被告甲
    ○○接洽購毒，其間購毒過程並無經由同案被告林美宜參與
    ，尚難遽認同案被告林美宜就被告於上開時地販售毒品海洛
    因予乙○○之行為，有何犯意聯絡及行為分擔，自難論其間
    為共同正犯，併此敘明。
  (四)按販賣毒品係違法行為，非可公然為之，且有其獨特之販售
    通路及管道，復無公定價格，容易增減分裝之份量，而每次
    買賣之價量，可能隨時依雙方關係深淺、資力、需求量及對
    行情之認知、來源是否充裕、查緝鬆嚴、購買者被查獲時供
    述購買對象之可能風險評估等，而異其標準，非可一概而論
    。本件證人乙○○係自被告購得海洛因，而被告否認有販賣
    海洛因之事實，自無從查得其販賣二小包海洛因予證人乙○
    ○而獲得具體利潤之金額；然按近年來政府為杜絕毒品之氾
    濫，對於查緝施用及販賣毒品之工作，無不嚴加執行，販賣
    毒品罪又係重罪，設若無利可圖，衡情被告當無甘冒被查緝
    之風險；是被告販入海洛因並轉售乙○○之行為，其主觀上
    應有出售海洛因營利之意圖，亦堪認定。
  (五)本件事證明確，被告犯行堪以認定，自應依法論科。
二、核被告所為，係犯毒品危害防制條例第四條第一項之販賣第
    一級毒品罪。再衡諸被告係一時貪圖利益致罹重罪，按其所
    賣予乙○○之數量，每包所賺利益非鉅，與販毒大盤毒梟所
    獲鉅利，相差甚遠，且其販毒區域、對象有限，危害尚非廣
    大，依罪刑比例原則，此部分所犯罪刑要屬情輕法重，堪予
    憫恕，雖科以法定最低度之刑，猶嫌過重，爰依刑法第五十
    九條規定，就其所犯販賣第一級毒品罪減輕其刑。另公訴意
    旨以被告前曾於八十九年間因竊盜、賭博案件，經本院以八
    十九年度上易字第三八九號及台灣板橋地方法院以八十九年
    度易字第九一四號判決，分別判處有期徒刑七月、六月確定
    ，並更定其應執行刑為十一月，於九十年六月四日縮刑期滿
    執行完畢，因認被告再犯本件之罪，應論以累犯等語，然查
    本件犯罪時間為九十五年七月十四日，已逾上開有期徒刑執
    行完畢後五年，要與刑法第四十七條累犯之要件有間，自不
    得論以累犯，公訴意旨所認尚有未洽；況販賣第一級毒品之
    罪，其法定刑為死刑或無期徒刑，依刑法第六十四條第一項
    、第六十五條第一項，亦不得加重其刑，附此敘明。
三、原審經詳細調查，以被告罪證明確，適用上揭規定，並審酌
    被告素行、上開犯罪之動機、目的、手段、對社會所生危害
    、販賣毒品之情節、所獲不法利益及犯後之態度等一切情狀
    ，量處有期徒刑十六年，並諭知販賣毒品所得二千元，係販
    毒所得財物，應均依毒品危害防制條例第十九條第一項規定
    沒收之，犯罪所得財物部分，如全部或一部不能沒收時，以
    財產抵償之；復說明本件被告與乙○○聯絡使用之0000
    000000號行動電話一支（含ＳＩＭ卡一張），未扣案
    亦非被告所有，故不依上開規定予以沒收之；另被告為警查
    獲時，雖另查扣有安非他命吸食器一個、分裝袋三百四十六
    只、海洛因殘渣袋十三只、注射針筒十六支、摻食吸管五支
    、ＮＯＫＩＡ牌行動電話二支、0000000000號Ｓ
    ＩＭ卡一張等物，均不能證明與被告上開販賣毒品海洛因行
    為，有何關聯，故亦均不予宣告沒收。核原審認事用法並無
    不合，量刑亦屬允當。被告上訴仍執陳詞否認犯行，請求撤
    銷改判，為無理由，應予駁回。
據上論斷，應依刑事訴訟法第三百六十八條，判決如主文。
本案經檢察官王壬貴到庭執行職務。
中    華    民    國    98    年    9     月    8     日
                  刑事第十七庭  審判長法  官 趙功恆
                                      法  官 陳世宗
                                      法  官 陳憲裕
以上正本證明與原本無異。
如不服本判決，應於收受送達後10日內向本院提出上訴書狀，其
未敘述上訴之理由者並得於提起上訴後10日內向本院補提理由書
（均須按他造當事人之人數附繕本）「切勿逕送上級法院」。
                                      書記官 張玉如
中    華    民    國    98    年    9     月    8     日
附錄：本案論罪科刑法條全文
毒品危害防制條例第四條：
製造、運輸、販賣第一級毒品者，處死刑或無期徒刑；處無期徒
刑者，得併科新臺幣 2 千萬元以下罰金。
製造、運輸、販賣第二級毒品者，處無期徒刑或 7 年以上有期
徒刑，得併科新臺幣 1 千萬元以下罰金。
製造、運輸、販賣第三級毒品者，處 5 年以上有期徒刑，得併
科新臺幣 7 百萬元以下罰金。
製造、運輸、販賣第四級毒品者，處 3 年以上 10 年以下有期
徒刑，得併科新臺幣 3 百萬元以下罰金。
製造、運輸、販賣專供製造或施用毒品之器具者，處 1 年以上
7 年以下有期徒刑，得併科新臺幣 1 百萬元以下罰金。
前五項之未遂犯罰之。


司法院資訊處製作；財團法人民間司法改革基金會備份。
